臺灣彰化地方法院民事判決　　　　　　　 93年度訴字第688號
　　原　　　告　慶豐商業銀行股份有限公司
　　法定代理人　乙○○
　　訴訟代理人　甲○○
　　被　　　告　丙○○
　　　　　　　　　　　　　　號.
　　被　　　告　丁○○
　　兼前列二人共同
　　訴訟代理人　戊○○
　　前列三人共同
　　訴訟代理人　陳文慧律師
上列當事人間請求撤銷贈與事件，業經本院於民國九十四年六月
一日言詞辯論終結，茲判決如左：
    主      文
確認被告戊○○與被告丁○○就附表一、附表二所示土地於八十
九年十一月二十一日所為之抵押權不存在。
被告丁○○應將附表一、附表二所示土地，於民國八十九年十一
日二十一日經彰化縣彰化地政事務所所為之抵押權設定登記塗銷
。原告其餘之訴駁回。
訴訟費用由原告負擔百分之六十五，餘由被告戊○○、丁○○負
擔。
    事      實
甲、原告方面：
  一、聲明：
      (一)被告戊○○與被告丙○○間就附表一所示土地所為之贈
        與行為及所有權移轉行為均應予以撤銷。
      (二)被告丙○○應將附表一所示土地，於民國八十九年十一
        月二十九日經彰化縣彰化地政事務所以夫妻贈與為原因
        所為之所有權移轉登記塗銷。
      (三)確認被告戊○○與被告丁○○間就附表一、附表二所示
        土地於八十九年十一月二十一日所為之抵押權設定行為
        不存在。
      (四)被告丁○○應將附表一、附表二所示土地，於民國八十
        九年十一日二十一日經彰化縣彰化地政事務所所為之抵
        押權設定登記塗銷。
      (五)訴訟費用由被告連帶負擔。
  二、陳述：
    (一)緣被告戊○○於八十四年十月十九日，邀訴外人簡政儀為
      連帶保證人向原告借款新台幣（下同）三百七十六萬元，
      約定借款期間自八十四年十二月二十七日起至九十一年十
      二月二十七日止，惟上述借款之利息及本金均僅繳至八十
      九年十月二十七日即未再繳納；而原告於日前調查始知如
      附表一所示之不動產，因被告戊○○意圖避免遭受原告實
      施終局之強制執行，即於八十九年十一月二十一日將附表
      一所示不動產贈與被告丙○○（即戊○○之配偶），並完
      成所有權之移轉登記，對原告之債權回收影響既深且大，
      是原告恐於日後聲請強制執行被告戊○○於八十四年間設
      定抵押權予原告之不動產（業於八十六年十一月間移轉予
      訴外人簡鈺潔）按該社區拍賣行情仍無法完全滿足全數債
      權之虞，並為保全被告戊○○之償債來源，爰依民法第二
      四四條第一項及第四項規定提起本件訴訟。
    (二)另原告於日前調查始知如附表一、附表二所示之不動產，
      因被告戊○○意圖避免遭受原告實施終局之強制執行，通
      謀而為虛偽意思表示於八十九年十一月二十一日將系爭不
      動產設定抵押權二千萬元予被告丁○○，是以債務人如串
      通他人為虛偽抵押權設定者，故原告爰依民法第八十七條
      規定訴請確認虛偽設定之抵押權不存在，並塗銷其抵押權
      登記。
    (三)對被告抗辯所為陳述：
      1.原告於被告戊○○未按時繳交本息後，即依正常催收流
        程於九十年二月五日取得鈞院九十年裁全字第二七九號
        假扣押裁定後，隨即向國稅局進行被告戊○○之財產調
        查，惟債務人歸戶財產查詢清單所能提供之資料，僅為
        聲請調查該時點債務人現有之歸戶財產資料，而無法得
        知債務人歷年來所有財產移轉之清單，故原告向國稅局
        聲請查調被告戊○○財產時，由歸戶財產查詢清單中，
        僅發現被告戊○○有四筆不動產（即和美鎮○○段一一
        ○、一一一之五、一二七及一一二之五地號），且已遭
        訴外人第一銀行股份有限公司聲請假扣押在案，並未有
        已贈與被告丙○○之系爭二筆不動產（即和美鎮○○段
        一一三之三地號、同鎮○○段四二七地號）之紀錄，而
        原告知悉被告戊○○有本件系爭土地贈與被告丙○○乙
        事，係於九十三年六、七月間，擬調卷執行前述四筆已
        遭訴外人假扣押之不動產時，因請領被告戊○○為被告
        丁○○共同擔保之全部抵押物（六筆土地）謄本資料時
        ，始發現該系爭二筆不動產雖非被告戊○○所有，但係
        以「夫妻贈與」方式行「脫產」之實，是原告除即向鈞
        院聲請假處分（九十三年度全字第六八八號）外，並提
        起本件撤銷贈與之訴，故被告辯稱原告早已知悉上開土
        地贈與乙事，而為原告所得行使之撤銷權因除斥期間經
        過已消滅之抗辯，實乃推測之詞，顯屬不實，且被告並
        無提出有效明確之證據證明，足認其所為辯稱不足採。
      2.被告丁○○辯稱其與被告丙○○間有借貸關係，而就系
        爭六筆土地設定抵押權二千萬元為擔保乙事，原告主張
        該設定之債權不存在，抵押權之設定自屬虛偽，故應為
        無效。蓋因系爭土地贈與被告丙○○及抵押權設定予被
        告丁○○之發生日期皆為同一天（八十九年十一月二十
        一日），顯見被告戊○○將系爭土地以「設定高額抵押
        權」並配合「贈與配偶」等方式來避免遭受原告強制執
        行之意圖甚明；另被告戊○○設定抵押權予被告丁○○
        之金額高達二千萬元，與該設定六筆土地之價值（核算
        公告現值約五、四六六、六五七元）顯不相當；再者，
        被告丁○○與被告丙○○及戊○○是何種關係？是否有
        二千萬元如此鉅額龐大之資金可供借予被告謝氏夫婦？
        設定之債權原係何種債權？何時產生？資金何來？如何
        借予被告謝氏夫婦？一次全額貸給？或係分次貸與？現
        金或支票簽發給予？而被告貸得此資金之去處為何？應
        由被告等提出合理資料證明之。又被告丁○○提出台灣
        銀行存摺僅可證明其有匯款二百五十萬元予被告戊○○
        ，並無法直接證明其二者間有借貸關係，誰借？誰貸？
        或僅係被告丁○○償還原先向戊○○之借款？故被告應
        提出借貸契約，始得證明該四筆款項係被告丁○○借予
        被告戊○○之款項。
      3.又被告戊○○提供予原告之抵押物，並不足以全數清償
        其負欠原告之債務，另其為規避原告之追償，所為之贈
        與行為及虛偽之抵押權設定，實已影響原告債權收回，
        其情詳述如下：查被告戊○○前向原告辦理房貸借款三
        百七十六萬元，並提供其所有位「天之驕子」大樓之不
        動產（門牌號碼：台中市○○區○○路四段四七二號十
        六樓）為擔保品，並設定最高限額抵押權四百五十二萬
        元。嗣被告戊○○又於八十六年十一月十日將該擔保品
        移轉登記訴外人簡鈺潔；再查上開擔保品為「天之驕子
        」大樓整批房貸案，擔保品建坪為三十二點八五坪，如
        按法院拍賣行情，同棟大樓建物屋主曾達生所有房地（
        面積四五．五八坪）於八十九年三月四日拍定金額為二
        百五十二萬三千二百元，陳于熹所有房地（面積四四．
        二坪）於八十九年六月廿九日拍定金額為二百六十一萬
        元，賴淑女所有房地（面積一九．七八坪）於九十一年
        三月十三日拍定價七十一萬一千元，據此核算本案擔保
        品價值並無法滿足本件債權；另查該「天之驕子」大樓
        社區之拍賣案件，因有訴外人「尹升工程公司」主張其
        為大樓興建時「裝修工程」之承攬人，其對建商尚有積
        欠之工程款債權未收回，故於執行分配時主張有法定抵
        押權存在而享有優先受償之權，然目前原告與訴外人「
        尹升工程公司」就該棟其他建物拍定案是否有法定抵押
        權存在之兩案訴訟，尚分別繫屬在最高法院及台灣高等
        法院台中分院審理中，故原告為免該案大樓拍賣案件遭
        受其侵害，因此均暫緩聲請本件擔保品大樓相關案件之
        強制執行程序。
  三、證據：提出借據、本院九十年度訴字第一三九號民事判決
      及確定證明、土地登記謄本及異動索引、被告戊○○九十
      年二月八日歸戶財產資料查詢清單、被告戊○○設定予被
      告丁○○之六筆不動產公告現值核算表、被告戊○○提供
      擔保予原告之抵押物登記謄本、台灣台中地方法院九十三
      年十一月十日九十三年執三字第二五○一二號囑託塗銷查
      封登記函及附表、九十一年三月十三日執辰字第一七０九
      四號函、八十九年六月廿九日八十八年度執五字第一０七
      九六號函、八十九年三月四日八十八年度執十字第一五六
      五四號函等件為證，並聲請訊問證人陳建國。
乙、被告方面：
  一、聲明：原告之訴及假執行之聲請均駁回。訴訟費用由原告
      負擔。
  二、陳述：
    (一)原告既主張被告戊○○之借款利息及本金均僅繳至八十九
      年十月二十七日即未再繳納，依財政部規定及金融業慣例
      ，中長期放款遲繳，至多六個月即應正式列入逾期放款，
      並開始進行催收作業，且一般催收作業係申請調取債務人
      （含保證人）之財產明細及相關登記謄本，以利保全債權
      ；而依合理推斷，原告應早於九十年間即已知悉債務人戊○○與丙○○間之土地贈與行為，此由原告於九十年一、
      二月間即進行保全程序，調查被告財產且聲請發支付命令
      亦足證明，況原告於九十年二月八日已經申請調閱被告戊○○之財產狀況，原告遲至九十三年始提起本件撤銷權之
      請求，應因一年除斥期間之經過而消滅。
    (二)因被告丁○○借款予被告戊○○，被告戊○○始將如附表
      一、附表二所示六筆不動產設定抵押權予被告丁○○作為
      擔保，而被告丁○○係信任土地登記簿之登記，並不知被
      告戊○○與原告間存有債權債務糾紛，故不論係依土地法
      第四十三條規定，或民法第二四四條第四項但書規定，原
      告均不得請求被告丁○○塗銷如附表一、二所示不動產之
      抵押權登記。
    (三)又被告戊○○於八十四年間向原告借貸時，曾以被告戊○○所有坐落台中市之土地設定第一順位抵押權予原告，以
      供擔保；原告於審核借貸款項時，均以擔保品之市價約八
      成為標準，並且設有抵押權，原告自受有優先保障，縱使
      該擔保品拍賣後，原告受償亦綽綽有餘。又擔保物之所有
      權人自得自由移轉處分物權，況且上開土地在經移轉登記
      時，被告戊○○尚有系爭坐落彰化縣之四筆土地；是以，
      原抵押物如因事後市場自然漲跌價致拍賣後不足清償，實
      非當初得以預料，故不得以此限制所有權人即被告戊○○
      之處分自由。
    (四)再者，被告戊○○除有上開彰化縣之土地外，更有薪資、
      其他財產收入及投資股份，因此只要不妨害原告之受償權
      利，被告戊○○自得自由處分所有財產，蓋保障人民自由
      及財產上之權利，係屬民主立憲國家憲法上之基本原則。
      實難謂一有借款，其他財產之處分權利即應完全凍結；復
      言之，被告戊○○於八十九年十一月二十一日移轉系爭土
      地予被告丙○○後，原告於九十年間對被告取得支付命令
      等執行名義後，已然知道被告等所為移轉登記之情，但原
      告卻於三年內皆未表示任何意見，且原告之借貸利率偏高
      ，被告屢次請求降低利率皆未獲同意。
  三、證據：提出被告戊○○臺灣銀行綜合存款存摺明細、第一
      商業銀行、中國國際商業銀行、遠東國際商業銀行匯款單
      等件為證。
丙、本院依職權調閱本院八十九年度執甲字第一五七八號、九十
    三年度執全字第六八八號民事執行卷全卷，並依聲請訊問證
    人陳建國。
    理      由
一、本件被告戊○○前於八十四年十月十九日，邀訴外人簡政儀
    為連帶保證人向原告借款三百七十六萬元，約定借款期間自
    八十四年十二月二十七日起至九十一年十二月二十七日止，
    惟上述借款之利息及本金均僅繳至八十九年十月二十七日即
    未再繳納，嗣經原告對被告戊○○、訴外人簡政儀起訴請求
    清償該筆借款，本院於九十年三月九日以九十年度訴字第一
    三九號民事判決被告戊○○與訴外人簡政儀應連帶給付原告
    三百三十七萬五千一百零五元及遲延利息、違約金，旋於九
    十年四月十一日確定。暨被告戊○○於八十九年十一月廿九
    日以贈與為原因，將如附表一所示土地所有權移轉登記予其
    妻即被告丙○○；被告戊○○另於八十九年十一月廿一日將
    如附表一、二所示土地設定抵押權登記予被告丁○○，擔保
    債權額二千萬元之事實，為兩造所不爭執，並有借據及約定
    書、本院九十年度訴字第一三九號民事判決及判決確定證明
    書、土地登記謄本及其異動索引為證，自堪信原告此部份之
    主張為真實。又原告主張被告戊○○、丙○○間所為上開贈
    與、移轉不動產行為有害伊之債權，應予撤銷並塗銷所有權
    移轉登記，及被告戊○○與被告丁○○通謀虛偽意思表示而
    為上述虛偽抵押權設定，以避免原告實施終局之強制執行等
    情，則為被告等人否認，並以前揭情詞置辯。
二、按債務人所為之無償行為，有害及債權人者，債權人得聲請
    法院撤銷之。債權人依第一項之規定聲請法院撤銷時，得並
    聲請命受益人或轉得人回復原狀，民法第二百四十四條第一
    項、第四項定有明文。所謂有害及債權，指債務人之行為積
    極的減少財產，或消極的增加債務，因而減弱其清償力，致
    債權陷於清償不能或困難之狀態。又有害及債權之事實，必
    須於行為時存在，倘債務人於行為時仍有其他足以清償債務
    之財產，僅因日後之經濟變動，致債務人財產減少者，尚難
    認該行為係有害債權之行為。查被告戊○○於八十四年十月
    十九向原告借款後，於八十九年十一月廿一日將如附表一所
    示不動產贈與被告丙○○，並於同年月二十九日辦妥以贈與
    為原因之所有權移轉登記，則其所為顯係以財產權為目的之
    無償法律行為，是本件原告依民法第二百四十四條第一項規
    定，聲請撤銷被告戊○○、丙○○間上開無償贈與行為，應
    審酌者為被告戊○○為上開無償行為當時是否致其可清償原
    告之財產減少（積極的減少財產或消極的增加債務）而有害
    於原告之債權，茲分述如下。
  (一)原告行使本件撤銷權並未逾越一年之除斥期間：
    按民法第二百四十四條第一項之撤銷訴訟，依同法第二百四
    十五條規定：自債權人知有撤銷原因時起，一年間不行使，
    或自行為時起，經過十年而消滅。依卷附原告於九十年二月
    八日向財政部台北市國稅局北投稽徵所申請調閱被告戊○○
    之歸戶財產查詢清單所示，被告戊○○只有如附表二所示之
    四筆土地及四筆投資，依該清單顯示內容，原告無從得知被
    告戊○○另有如附表一所示土地及已於八十九年十一月間贈
    與被告丙○○，被告空以依財政部規定及金融業慣例合理推
    斷原告應於九十年二、三月間即已知悉被告戊○○、丙○○
    間贈與土地之事云云即不足採。又依原告所陳，伊係在九十
    三年六、七月間、擬調卷執行如附表二所示四筆已遭訴外人
    假扣押之不動產時，因請領被告戊○○為被告丁○○共同擔
    保之全部抵押物（即如附表一、二所示六筆土地）謄本資料
    時，始發現其中如附表一所示二筆土地雖非被告戊○○所有
    ，但係以夫妻贈與方式行脫產之實，爰即向本院聲請假處分
    （案號：九十三年度全字第六八八號），並提起本件訴訟等
    語，經本院依職權調閱本院八十九年度執甲字第一五七八號
　　、九十三年度執全字第六八八號民事執行卷全卷查核無誤，
  　且據證人陳建國即任職原告公司催收部門襄理於本件準備程
    序時到庭證稱：伊任職原告公司，追款程序會經伊核准，當
    時經辦人員是康小姐（現已調任他職），彼時康小姐只查出
    如附表二所示被告戊○○之四筆不動產，已經被第一銀行假
    扣押在先，我們僅作併案執行，不知道被告戊○○另有如附
    表一所示之不動產，直至九十三年六月要聲請調卷拍賣假扣
    押物，才查出被告戊○○將如附表一所示二筆不動產已贈與
    被告丙○○等語明確，互核相符，足認原告於九十三年九月
　  廿日起訴行使本件撤銷權，尚未逾越一年之除斥期間。
  (二)本件抵押不動產之價值並不足供清償債權：
    按有擔保物權（抵押權、質權）之債權，如其擔保物之價值
    超過債權額時，自毋庸行使撤銷權以資保全；又債務人所為
    之無償行為，是否有害及債權，以債務人行為時定之，故有
    害於債權之事實，須於行為時存在，苟於行為時有其他足以
    清償債務之財產，縱日後債務人財產減少，仍不構成詐害行
    為。本件被告戊○○將附表一所示不動產贈與被告丙○○之
    時間，既是在八十九年十一月二十一日，且原告對於被告戊○○之債權，亦有被告戊○○提供其所有位「天之驕子」大
    樓之不動產（門牌號碼：台中市○○區○○路四段四七二號
    十六樓，及其座落土地）為擔保品，則被告戊○○所為無償
    贈與行為，是否害及原告之債權，自應以八十九年十一月廿
    一日當時擔保物之價值及被告戊○○之資力是否足以清償原
    告債權，以為決定，足以清償，即未害及債權，否則，即屬
    害及原告之債權。再查，被告戊○○提供上開擔保品建坪約
    三二．八五坪，其中樓層面積為六二．二九平方公尺，附屬
    建物陽台八．五五平方公尺、花台一．九平方公尺，座落基
    地持分十萬分之四三一（基地地號台中市○○區○○段一四
    二地號，面積一七一一平方公尺），有原告提出土地及建物
    登記謄本附卷可憑，被告亦不爭執；又依原告提出同棟大樓
    建戶經法院拍賣之拍定價估算（均包括建物本身、坐落基地
    之持分及共同使用部分建物之持分），其中同棟大樓門牌
    號碼「台中市○○路○段四七四號十五號」面積四十五．五
    八坪（其中樓層面積八十二．一三平方公尺，附屬建物陽台
    十四．三二平方公尺、花台二．三一平方公尺，共同使用部
    分建號二八三八號係十萬分之八七一、建號二八三九號部分
    係十萬分之六四三，座落基地持分十萬分之五九八），於八
    十九年三月四日拍定價為二百五十二萬三千二百元，門牌
    號碼「台中市○○路○段四六二號七樓」面積四十四．二坪
    （樓層面積七十七．八四平方公尺，附屬建物陽台十四．二
    七平方公尺，共同使用部分建號二八三號部分持分十萬分之
    一０九五、建號二八三九號部分係十萬分之六三四，座落基
    地持分十萬分之五百八十一），於八十九年六月廿九日拍定
    價為二百六十一萬元，門牌號碼「台中市○○路○段四七
    ０號七樓」面積十九．七八坪（樓層面積四０．二一平方公
    ，附屬建物陽台六．七六平方公尺，共同使用部分建號二八
    三九號持分十萬分之二八六，座落基地持分十萬分之二五九
    ），於九十一年三月十三日之拍定價為七十一萬一千元，
    門牌號碼「台中市○○路○段四七六號十五樓」建物面積九
    九．六八平方公尺，陽台十六．六三平方公尺，共同使用建
    號二八三號，二八三九號持分分別為十萬分之一三四八、十
    萬分之七九六，座落基地持分十萬分之七三０，於九十三年
    十一月間之拍定價三百一十八萬八千元，此有原告提出台灣
    台中地方法院八十九年三月四日八十八年度執十字第一五六
    五四號、八十九年六月廿九日八十八年度執五字第一０七九
    六號、九十一年三月十三日九十年度執辰字第一七０九四號
    、九十三年十一月十日九十三年執三字第二五０一二號囑託
    塗銷查封及抵押權登記函在卷可憑，其中除編號部分係屬
    小坪數之住屋，與其餘三者有其市場區隔，且共同使用部分
    之範圍亦有廣狹之落差，編號部分係九十三年十一月間之
    拍定價格，與被告戊○○、丙○○間之贈與行為相距有四年
    之久，均應予排除不列入評比價值外，就其餘編號、之
    拍定價核計，房屋建坪每坪單價：編號者每坪為五萬五千
    三百五十八元（元以下四捨五入，下同），編號之房屋平
    均每坪為五萬九千零五十元，則以二者之平均價格五萬七千
    二百零四元評算被告戊○○提供擔保品在八十九年十一月間
    之價值約一百八十八萬元，是客觀上，被告戊○○提供用以
    擔保原告債權之抵押不動產，於被告戊○○、丙○○間為無
    償贈與行為時，顯有不足以清償原告債權之情形，足堪認定
    。至於被告戊○○嗣雖於八十六年十一月十日將該擔保品移
    轉登記訴外人簡鈺潔，惟依抵押權之追及性（民法第八百六
    十七條規定），原告之抵押權並不受影響，併此敘明。
  (三)被告戊○○就如附表一所示不動產所為贈與行為是否害及原
    告之債權而得予撤銷？
    被告戊○○於八十九年十一月間贈與系爭不動產予被告丙○○時，除已設定抵押權予被告丁○○之四筆土地（即如附表
    二所示土地）外，尚有投資聯隆玻璃纖維工業造船股份有限
    公司計一百萬元、投資尚玖資訊有限公司計二萬元、投資建
    隆鞋業股份有限公司計二千一百五十萬元、投資聯隆紡織股
    份有限公司計五十六萬元，此有原告提出並為被告所不爭之
    被告戊○○九十年二月八日歸戶財產資料查詢清單附卷可稽
    ，茲被告戊○○前開贈與行為固令其財產減少而減弱清償債
    務之能力，惟其既尚有如附表二所示四筆土地及總額達二千
    二百零八萬元之投資，顯未致對原告之債務陷於清償不能或
    困難之狀態，是原告主張被告戊○○就如附表一所示不動產
    所為贈與行為害及原告之債權，即不可採。
  (四)從而，被告戊○○、丙○○間就附表一所示不動產之無償贈
    與行為，既無害於原告債權之實現，原告本於民法第二百四
    十四條第一項、第四項之規定，請求：被告戊○○與被告丙○○間就附表一所示土地所為之贈與行為及所有權移轉行為
    均應予以撤銷。被告丙○○應就附表一所示土地，於八十九
    年十一月二十九日經彰化縣彰化地政事務所以夫妻贈與為原
    因所為之所有權移轉登記塗銷，即屬無據，不應准許。
三、塗銷抵押權登記部分─
    (一)原告另主張被告戊○○為規避原告之追償，與被告丁○○
      間所為之抵押權設定，係屬虛偽意因表示，二人間之二千
      萬元債權並不存在，亦即主張被告戊○○、丁○○間並無
      系爭二千萬元債權債務關係存在，亦無設定抵押權之合意
      等語，固據被告戊○○、丁○○否認在卷。按當事人主張
      有利於己之事實者，就其事實有舉證之責任。但法律別有
      規定，或依其情形顯失公平者，不在此限。民事訴訟法第
      二百七十七條定有明文。本件，原告上揭主張核屬消極確
      認，揆諸上開法條規定，自應由被告戊○○、丁○○就該
      法律關係存在之事實負舉證之責，苟未能舉證，則訴訟上
      之不利益即應歸於被告。被告戊○○雖提出其於九十年一
      月十一日匯款五十萬一千元、同年一月十二日匯款八十萬
      元、同年一月十五日匯款六十萬元、同年一月十六日匯款
      九十萬元予被告丁○○之匯款單據，用以證明其與被告丁○○間確有抵押權擔保之二千萬元債權存在，惟該四筆匯
      款並無法直接證明係屬被告戊○○向被告丁○○借貸，況
      系爭抵押權設定日期係在八十九年十一月廿一日，所設定
      者係一般抵押權（針對設定抵押權時之債權），並非最高
      限額抵押（針對權利存續期間發生之債權），此有原告提
      出之土地登記謄本可稽，被告戊○○提出上揭四紙匯款單
      據所載匯款時間均在設定抵押行為之後，縱確屬借貸，亦
      非系爭抵押所擔保之債權，被告戊○○、丁○○迄至本件
      言詞辯論終結前復未提出其他有關兩人間確有二千萬元債
      權債務關存在之證據，則彼等之抗辯自不足採，原告此部
      分主張亦信為真實。
    (二)再按表意人與相對人通謀而為虛偽意思表示者，其意思表
      示無效；無效法律行為之當事人，於行為當時知其無效或
      可得而知者，應負回復原狀或損害賠償責任，民法第八十
      七條第一項前段、第一百十三條分別定有明文。本件被告
      戊○○、丁○○間既無法證明有系爭抵押權擔保之二千萬
      元債權債務關係存在，則彼等所為系爭抵押權設定行為顯
      係本於兩造通謀虛偽所為，其抵押權設定行為即屬無效，
      則原告請求確認被告戊○○與被告丁○○就附表一、附表
      二所示土地於八十九年十一月二十一日所為之抵押權不存
      在，被告丁○○應將附表一、附表二所示土地，於民國八
      十九年十一日二十一日經彰化縣彰化地政事務所所為之抵
      押權設定登記塗銷，自有理由，應予准許。
四、負擔訴訟費用之依據：民事訴訟法第七十九條、第八十五條
    第一項前段，判決如主文。
中      華      民      國      九十四  年  六  月  十日
                            民事第一庭  法  官  簡燕子
右為正本係照原本作成。
如對本判決上訴須於判決送達後廿日內向本院提出上訴狀。
中      華      民      國      九十四  年  六  月 十七日
                                        書記官  張清秀
